【裁判字號】    89,自,356
【裁判日期】    890802
【裁判案由】    詐欺
【裁判全文】
臺灣臺中地方法院刑事判決                          八十九年度自字第三五六號
    自  訴  人  甲○○○
    被      告  乙○○
右列被告因詐欺案件，經自訴人提起自訴，本院判決如左：
    主  文
乙○○無罪。
    理  由
一、自訴意旨略以：被告乙○○於民國八十六年六月二十五日及七月十四日，分別簽
    發本票向自訴人借款各新台幣（下同）五十萬元，事後被告僅清償三十萬元，尚
    欠七十萬元，交付其簽發亞太商業銀行北屯分行為付款人，票面金額二十萬元之
    支票三張及十萬元之支票一張，惟上述支票屆期前，被告要求自訴人暫緩提示，
    自訴人不疑有詐遂予同意，詎於提示期限過後，被告竟向付款銀行撤銷付款委託
    ，致自訴人提示均遭退票。嗣經自訴人多次催討，被告為求敷衍，又另書立於八
    十七年四月三十日前付清三萬五千元，四月十四日至七月十日每月補貼二萬一千
    元及七月十日起開始攤還，本金六個月內付清之文件，但仍未依約給付。自訴人
    再於八十七年十二月九日，向本院提起請求給付票款之民事訴訟，被告復重施故
    技，於八十八年三月二十四日上午九時十五分，在本院民事庭與自訴人成立和解
    ，和解內容為八十九年一月底以前給付三十五萬元，同年三月底以前將餘額三十
    五萬元清償完畢，但迄今仍分文未付。查被告向自訴人借款後，僅清償一小部分
    款項，其餘大部分欠款，其雖交付支票，卻施計向付款銀行撤銷付款委託，後又
    書立還款文件及在訴訟中成立和解，仍未清償，且被告於八十六年度在萬泰商業
    銀行，尚有利息所得三十二萬餘元，至目前該帳戶內已無存款，足見被告故意有
    錢不還，並無還錢意願，其先前清償一小部分款項，乃係規避刑責計謀，自始即
    具不法意圖，因認被告涉有刑法第三百三十九條第一項詐欺取財罪嫌云云。
二、按犯罪事實應依證據認定之，無證據不得推定其犯罪事實，刑事訴訟法第一百五
    十四條定有明文。又刑法第三百三十九條第一項詐欺取財罪之成立，以意圖為自
    己不法之所有，以詐術使人將本人或第三人之物交付為要件，此觀之該條項規定
    自明。本件訊據被告堅詞否認詐欺取財犯行，辯稱伊共向自訴人借款九筆，合計
    一百五十萬元，已償還八十萬元，連同利息支付自訴人達一百十二萬餘元，尚欠
    七十萬元，因景氣不好，且支付龐大利息，故無法如期清償，非故意不還，又伊
    並未在萬泰商業銀行存款，如伊有存款，何須支付利息向被告借款，該存款可能
    伊親戚以伊名義辦理等語，並提出支票存根、記事本、利息補貼及攤還文件等影
    本為證，質之自訴人亦自承其借款予被告之利息為每一百萬元每月三萬元，被告
    支付利息自八十六年七月至八十七年四月止，一開始被告向其借款一百萬元，後
    陸續借，有借有還，被告所提支票存根之支票由其提示等語。而依被告提出之支
    票存根及亞太商業銀行函送被告帳戶（帳號0000000000000）交易
    明細資料顯示，被告交付自訴人之支票達二十餘張，金額十萬、二十萬不等，可
    見被告與自訴人間之金錢往來頻繁，有借有還，被告並已支付自訴人自八十六年
    七月起至八十七年三月止，高達一百萬元每月三萬元之利息，已難謂被告有何不
    法所有意圖。又被告在亞太商業銀行之上開帳戶，係自八十六年十二月十一日始
    開始退票（見卷附交易明細表），即被告向自訴人借款時，其信用並無異常情形
    ，自訴人復供陳因二人係朋友，被告稱要作生意，才借錢給被告等語，是亦不能
    認被告有何施用詐術行為。另於八十七、八十八年間，雖有以被告之名義，在萬
    泰商業銀行之存款三筆，金額各為六百萬元、二百萬元、六百萬元，有該銀行函
    附之存款帳務查詢表可稽，被告陳稱其未在該銀行存款，可能係其親以其名義辦
    理等語，雖未提出任何證據佐憑，惟依常情，被告既有上述存款，為何甘向自訴
    人借款，並陸續借還，而支付長達十個月每月一百萬元高達三萬元之利息？且縱
    認上述存款確係被告所為，亦係被告事後個人理財手段，不能遽以推斷被告於前
    開時間向自訴人借款時即具詐欺故意，而令負詐欺取財罪責。此外復查無其他積
    極證據，足證被告有何詐欺取財犯行，自應為其無罪之諭知。
據上論斷，應依刑事訴訟法第三百四十三條、第三百零一條第一項，判決如主文。
中      華      民      國      八十九      年    八    月      二      日
                                        法  官  鍾堯航
右正本證明與原本無異。
如不服本判決，應於送達後十日內向本院提出上訴狀（須附繕本），上訴於台灣高等
法院台中分院。
                                        書記官
中      華      民      國      八十九      年    八    月      二      日


司法院資訊處製作；財團法人民間司法改革基金會備份。
